【裁判字號】    90,訴,307
【裁判日期】    900718
【裁判案由】    損害賠償
【裁判全文】
臺灣雲林地方法院民事判決  九十年度訴字第三○七號
    原      告  甲○○
                丙○○
    共      同
    訴訟代理人  陳中堅律師
    被      告  丁○○      住.
                乙○○      住.
右當事人間請求損害賠償事件，本院判決如左：
    主    文
被告應連帶給付原告甲○○新臺幣壹佰拾壹萬零佰玖拾柒元，並連帶給付原告丙○○新臺幣壹佰零玖萬捌仟柒佰拾伍元，及均自民國九十年二月十七日起至清償日
止，按年息百分之五計算之利息。
原告其餘之訴駁回。
訴訟費用由被告連帶負擔十分之三，餘由原告連帶負擔。
本判決第一項於原告甲○○、丙○○分別以新臺幣肆拾肆萬元、拾柒萬元供擔保後
，得分別為假執行。
原告其餘假執行之聲請駁回。
    事      實
甲、原告方面：
一、聲明：
  (一)被告應連帶給付原告甲○○新臺幣（下同）四百六十四萬八千四百六十七元，及
    自附帶民事訴訟起訴狀繕本送達被告翌日起至清償日止，按年息百分之五計算之
    利息。
  (二)被告應連帶給付原告丙○○三百五十六萬零六百一十四元，及自附帶民事訴訟起
    訴狀繕本送達被告翌日起至清償日止，按年息百分之五計算之利息。
  (三)原告願供擔保，請准宣告假執行。
二、陳述：
  (一)被告丁○○、乙○○與被害人王淑慧於民國八十九年七月十九日晚上，共乘被告
    乙○○所有已報繳之福特天王星小客車（原車牌號碼ＳＦ－六九八六號），已不
    具符合一般供正常駕駛之性能，即因報廢而性能、機件之缺陷，隨時可能發生機
    件故障或性能減損、不全，無法正常應付突發或緊急狀況下，被告乙○○仍不顧
    可能發生之危險，貿然將上開車輛借與被告丁○○駕駛，搭載被告乙○○於右前
    座及被害人王淑慧於後座，於當日二十二時許，三人要自土庫鎮返回虎尾鎮，沿
    虎尾鎮○○○○路，由土庫往虎尾方向由西向東行使，途經雲林縣虎尾鎮○○里
    ○○路坤田汽車修理廠附近時，被告丁○○應警惕自己不熟悉該車性能，理應謹
    慎駕駛，且應注意該郊區路段時速不得超過六十公里，及汽車超車時應按鳴喇叭
    變化燈光，經前車允許後使得超車，且依當時天候晴、夜間有照明，路面乾燥、
    無缺陷及道路狀態為直路等客觀環境判斷，並無不能注意之情事，竟疏未注意仍
    以時速一百公里之速度行駛，因急欲超車而方向盤又轉得太快，以致車身失控衝
    入對向車道，車身左後側撞擊坤田汽車修理廠停放在路邊之車號Ｓ五－三四三二
    自小客車，反彈後逆時鐘方向旋轉一百八十度，駕駛座車門受撞擊而彈開，被害
    人王淑慧因該撞擊致左肺出血氣胸、左肋骨骨折、及脾臟腹腔左腎臟破裂出血，
    經送醫急救，延至八十九年七月二十日四時許，因傷重不治死亡。本案刑事部分
    業經檢察官偵查終結對被告提起公訴，並經  鈞院刑事庭以九十年度交易字第二
    七號判處被告丁○○有期徒刑一年六月確定在案。
  (二)本件上開車輛既經報廢，自應推定其有不能安全行駛之重大缺陷，行駛時顯有危
    險，自不得供行駛之用，依道路交通管理處罰條例第二十條、道路交通安全則第
    二十九條規定，既不得行駛，核屬保護他人之法律甚明，被告乙○○仍將報廢之
    車借與被告丁○○駕駛，依法自應負共同侵權行為之連帶損害賠償責任。
  (三)原告請求之損害賠償內容如下（原告已受領強制汽車責任保險金一百二十萬元）
    ：
    １醫療費及殯葬費用部分
      原告甲○○支出本件醫藥費用七千一百五十三元（僅自負額部分）及殯葬費用
      一百三十萬零九百元，共計一百三十萬八千零五十三元。
    ２扶養費用部分
      被害人於七十二年八月九日出生，成年後（九十二年八月九日）應對原告負扶
      養義務，原告甲○○於四十四年一月七日出生，至九十二年八月九日時，年齡
      為四十八歲七月又二日，原告丙○○於四十八年一月二十七日出生，至九十二
      年八月九日時，年齡為四十四歲又二十日，依八十三年度之台灣地區光復後歷
      年簡易生命表平均餘命，原告甲○○得受扶養時之餘命至少為二十七年，原告
      丙○○得受扶養時之餘命至少為三十五年，依台灣地區八十八年度平均每人消
      費支出為二十四萬九千五百十二元為基準，及依複式霍夫曼法計算一次給付之
      金額，自起訴時起至原告等得請求扶養時約為一年半，為計算之方便，均自第
      三年起計算，原告甲○○得請求之扶養費共計三百九十三萬四千二百六十五元
      （249512χ17.00000000－000000－000000χ1.00000000＝0000000.37)。原告
      丙○○得請求之扶養費共計四百六十八萬一千八百四十二元（249512χ20.000
      00000－000000χ1.00000000＝0000000.99）。原告等共有三名子女，應由渠
      等平均分擔扶養之費用，則原告甲○○得請求被害人扶養之費用為一百三十一
      萬一千四百二十一元，原告丙○○得請求被害人扶養之費用為一百五十六萬零
      六百十四元，自應由被告連帶賠償。
    ３精神慰撫金部分
      原告因被害人王淑慧於花樣年華時期，驟然消逝，天人永隔，思女情切，精神
      所創甚深，難以筆墨形容，爰請求被告連帶賠償慰撫金二百萬元。綜上所述，
      被告應連帶給付原告甲○○四百六十四萬八千四百六十七元，及自附帶民事訴
      訟起訴狀繕本送達被告翌日起至清償日止，按年息百分之五計算之利息。被告
      應連帶給付原告丙○○三百五十六萬零六百一十四元，及自附帶民事訴訟起訴
      狀繕本送達被告翌日起至清償日止，按年息百分之五計算之利息。
三、證據：提出戶籍謄本、醫療費用收據五紙、殯葬費用收據四紙、臺灣地區光復後
    歷年簡易生命表平均餘命、臺灣地區八十八年度平均每人消費支出及複式霍夫曼
    法計算表。
乙、被告丁○○方面：
一、聲明：原告之訴駁回。
二、陳述：當日係其主動要求駕駛被告乙○○所有已報廢之福特天王星小客車車號Ｓ
    Ｆ－六九八六車輛，車禍發生時車速應有超過六十公里，其目前因該案刑事部分
    在監執行，因原告請求之賠償金額太高無法支付。
丙、被告乙○○方面：
一、聲明：原告之訴駁回。
二、陳述：車禍發生當日係由被告丁○○駕駛其所有福特天王星車號ＳＦ－六九八六
    自小客車，當時車速約為一百公里，被害人王淑慧既係自願搭乘被告丁○○所駕
    駛之車，對於本件車禍之發生其並無過失可言，又原告請求之殯葬費用及扶養費
    用金額太高，被告無法負擔。
丁、本院依職權調閱本院九十年度交易字第二七號刑事卷宗。
      理      由
壹、程序方面：
    按訴狀送達後，原告不得將原訴變更或追加他訴。但請求之基礎事實同一、擴張
    或減縮應受判決事項之聲明或不甚礙被告之防禦及訴訟之終結者，不在此限，民
    事訴訟法第二百五十五條第一項第二款、第三款及第七款分別定有明文。經查，
    依原告於九十年二月十六日所提出之起訴狀所載，其醫療費請求金額為三萬六千
    一百四十六元（含自負額及健保給付部分），嗣於九十年七月四日當庭將醫療費
    用減縮為七千一百五十三元（僅自負額部分），其請求之基礎事實既未變動，而
    僅係減縮應受判決事項之聲明，且兩造之前所提出之攻擊、防禦方法，於原告減
    縮後仍可援用，不致增加被告防禦之困難，亦無礙訴訟之終結，揆諸前揭規定，
    原告所為訴之聲明之減縮，應予准許，合先敘明。
貳、實體方面：
一、本件原告起訴主張：被告丁○○、乙○○與被害人王淑慧八十九年七月十九日晚
    上，共乘被告乙○○所有已報繳之福特天王星小客車（原車牌號碼ＳＦ－六九八
    六號），已不具符合一般供正常駕駛之性能，即因報廢而性能、機件之缺陷，隨
    時可能發生機件故障或性能減損、不全，無法正常應付突發或緊急狀況，被告乙○○仍不顧可能發生之危險，貿然將上開車輛借與被告丁○○駕駛，搭載被告乙○○及被害人王淑慧，於當日二十二時許，三人要自土庫鎮返回虎尾鎮，沿虎尾
    鎮○○○○路，由土庫往虎尾方向由西向東行使，途經雲林縣虎尾鎮○○里○○
    路坤田汽車修理廠附近時，被告丁○○應警惕自己不熟悉該車性能，理應謹慎駕
    駛，且應注意該郊區路段時速不得超過六十公里，及汽車超車時應按鳴喇叭變化
    燈光，經前車允許後使得超車，且依當時天候晴、夜間有照明，路面乾燥、無缺
    陷及道路狀態為直路等客觀環境判斷，並無不能注意之情事，竟疏未注意仍以時
    速一百公里之速度行駛，因急欲超車而方向盤又轉得太快，以致車身失控衝入對
    向車道，車身左後側撞擊坤田汽車修理廠停放在路邊之車號Ｓ－五三四三二自小
    客車，反彈後逆時鐘方向旋轉一百八十度，駕駛座車門受撞擊而彈開，被害人王
    淑慧因該撞擊致左肺出血氣胸、左肋骨骨折、及脾臟腹腔左腎臟破裂出血，經送
    醫急救，延至八十九年七月二十日四時許，因傷重不治死亡，為此爰依民法第一
    百八十四條第一項前段、第一百九十二條第一項及第一百九十四條之規定，請求
    被告應連帶賠償原告甲○○四百六十四萬八千四百六十七元，及連帶賠償原告丙○○三百五十六萬零六百十四元等語。被告丁○○辯稱賠償金額太高無法負擔，
    而被告吳健毅則以：當日係由丁○○駕駛其所有車牌號碼ＳＦ－六九八六號自小
    客車，其並不同意丁○○駕駛，係丁○○強欲駕駛等情置辯。
二、原告主張被告丁○○駕駛上揭被告吳健毅所有之已報廢自小客車於前揭時地未遵
    守郊區路段時速不得超過六十公里，及汽車超車時應按鳴喇叭變化燈光，經前車
    允許後使得超車，以避免危險發生，竟疏未注意仍以時速一百公里之速度行駛，
    因急欲超車而方向盤又轉得太快，以致車身失控衝入對向車道，車身左後側撞擊
    坤田汽車修理廠停放在路邊之車號Ｓ五－三四三二自小客車，反彈後逆時鐘方向
    旋轉一百八十度，駕駛座車門受撞擊而彈開，使王淑慧因該撞擊致左肺出血氣胸
    、左肋骨骨折、及脾臟腹腔左腎臟破裂出血，左肺出血氣胸、左肋骨骨折、及脾
    臟腹腔左腎臟破裂出血，經送醫急救，延至八十九年七月二十日四時許，因傷重
    不治死亡之事實，為被告所不爭執，並經本院調閱本院九十年度交易字第二七號
    刑事卷宗查核無誤，自堪認定為真實。
三、查被告丁○○雖以賠償金額過高無法負擔等詞置辯，惟無足夠資力賠償，並非法
    定得拒絕給付之理由，是其上揭抗辯，自非足取。另被告吳健毅雖辯稱當日係丁○○強行欲駕駛等情，然吳健毅所有之系爭車輛既已報廢，依道路交通管理處罰
    條例第二十條規定：「汽車引擎、底盤、底系、車門損壞，行駛時顯有危險而不
    即行停駛修復者，處汽車所有人六百元以上一千二百元以下罰緩，並扣留其牌照
    ，責令修復檢驗合格後發還之。檢驗不合格，經確認不堪使用者，責令報廢。」
    ，及道路交通安全規則第二十九條規定：「汽車引擎、底盤、電系、車門損壞應
    即停駛修護，其不堪修護使用時，應申請報廢。公路監理機關實施定期檢驗或臨
    時檢驗汽車有前項情事經覆驗不合格時，責令報廢。」，是上開車輛自不能供安
    全駕駛之用，而為吳健毅所明知，縱如吳健毅所言係丁○○強行欲駕駛，其既未
    盡力阻止危險之發生，自難免其過失之責。
四、按「因故意或過失不法侵害他人之權利者，負損害賠償責任」、「違反保護他人
    之法律，致生損害他人者，負損害賠償責任」、「數人共同不法侵害他人之權利
    者，連帶負損害賠償責任」，又「不法侵害他人致死者，對於支出殯葬費之人，
    亦應負損害賠償責任」、「被害人對於第三人負有扶養義務者，加害人對於該第
    三人亦應負損害賠償責任」、「不法侵害他人致死者，被害人之父母，雖非財產
    上之損害，亦得請求賠償相當之金額」，民法第一百八十四條第一項前段、第二
    項前段及第一百九十二條第一項、第二項、第一百九十四條分別定有明文。本件
    被告丁○○、吳健毅過失侵害王淑慧致死之事實，已如前述，而原告甲○○、丙○○分別為被害人王淑慧之父母，有戶籍謄本可稽，並於王淑慧成年後得受扶養
    ，且原告甲○○為王淑慧支出殯葬費用，其等依前開侵權行為規定訴請被告連帶
    負損害賠償責任，應予准許，茲就原告所得請求之金額，分別論述如次：
  (一)醫療費用及殯葬費用部分：
    按不法侵害他人致死者，對於支出醫療或殯葬費之人，亦應負損害賠償責任，民
    法第一百九十二條第一項定有明文。
    1.醫療費用部分：
      原告甲○○主張被害人王淑慧受傷後，其支出醫療費七千一百五十三元，業據
      其提出醫院收費收據五紙為證，依被害人受傷及診療情形觀之，核均屬必要之
      醫療費用，應予准許。
    2.殯葬費用部分：
      原告甲○○主張其為王淑慧支出殯葬費用一百三十萬零九百元之事實，業據其
      提出殯葬費用收據四紙為證，經核該收據所載項目毛巾及花方巾二萬七千元、
      香煙及飲料六千五百元、辦桌用餐三萬六千元、樂隊團一萬八千元、誦經功德
      法事八萬五千元、擇日吉課六千六百元、進骨灰與牌位而樂捐予慈光寺地藏殿
      七十六萬元等部分並非必要之喪葬費外，其餘項目計三十六萬一千八百元均係
      喪葬、習俗所必要，自應認係必要之殯葬費用，且為被告所不爭執，揆諸前揭
      法條規定，原告甲○○自得請求被告賠償。
  (二)扶養費部分：
    按被害人對於第三人負有法定扶養義務者，加害人對於該第三人亦應負損害賠償
    責任，民法第一百九十二條第二項定有明文。原告甲○○、丙○○分別係被害人
    王淑慧之父母，有戶籍謄本附卷足憑，王淑慧對之均負有扶養義務，此觀之民法
    第一千一百十四條第一款、第一千一百十五條第一項第二款規定自明。而被害人
    王淑慧係七十二年八月九日出生，原於九十二年八月九日成年後即應對原告負扶
    養義務，而原告甲○○係四十四年一月七日出生，至九十二年八月九日時，依八
    十八年臺灣省男性簡易生命表平均餘命所示，年齡四十八歲之男子尚有二十七點
    四九年之平均餘命，另原告丙○○係四十八年一月二十七日出生，至九十二年八
    月九日時，依八十八年臺灣省女性簡易生命表平均餘命所示，年齡四十四歲之女
    子尚有三十五點七七年之平均餘命，是原告甲○○主張其尚有餘命二十七年，原
    告丙○○主張其尚有餘命三十五年，應堪採信。另原告甲○○、丙○○除被害人
    王淑慧外，尚有長女王宣棋、長子王啟帆等二人，亦有原告提出之戶籍謄本可稽
    ，是被害人王淑慧對於原告甲○○、丙○○應負擔之扶養費用為：
    1.原告甲○○部分
      按照八十九年度綜合所得稅結算申報書可知，受撫養之親屬在七十歲以下，每
      人每年之免稅額為七萬四千元，七十歲以上，每人每年之免稅額為十一萬一千
      元，原告甲○○自四十八歲起至六十九歲以前（即受扶養期間之前二十二年）
      ，按每年扶養親屬寬減額七萬四千元計算，七十歲以後（即受扶養期間之後五
      年），按每年扶養親屬寬減額十一萬一千元計算，再依霍夫曼計算式扣除中間
      利息，可知被告依法應連帶賠償原告甲○○之扶養費為五十四萬一千四百四十
      四元【計算式：前二十二年，按年別5%複式霍夫曼計算法（第一年不扣除中
      間利息），其計算式為：[74000*15.00000000(此為應受扶養22年之霍夫曼係
      數)]  除以3（受扶養人數）=372562（小數點以下四捨五入），後五年，依
      年別5%複式霍夫曼計算法（第一年不扣除中間利息），其計算式為：[111000*
      4.00000000（此為應受扶養5年之霍夫曼係數）]除以3（受扶養人數）=168882
      （小數點以下四捨五入），合計541444】。
    2.原告丙○○部分
      按照八十九年度綜合所得稅結算申報書可知，受撫養之親屬在七十歲以下，每
      年之免稅額為七萬四千元，七十歲以上，每人每年之免稅額為十一萬一千元，
      原告丙○○自四十四歲起至六十九歲以前（即受扶養期間之前二十六年）按按
      每年扶養親屬寬減額七萬四千元計算，七十歲以後（即受扶養期間之後九年）
      ，按每年扶養親屬寬減額十一萬一千元計算，再依霍夫曼計算式扣除中間利息
      ，可知被告依法應連帶賠償原告丙○○之扶養費為六十九萬八千七百三十五元
      【計算式：前二十六年，依年別5%複式霍夫曼計算法 (第一年不扣除中間利
      息），其計算式為：[74000*16.00000000（此為應受扶養26年之霍夫曼係數)]
      除以3（受扶養人數）=417956（小數點以下四捨五入）後九年，依年別5%複
      式霍夫曼計算法（第一年不扣除中間利息），其計算式為：[111000*7.00
      000000（此為應受扶養9年之霍夫曼係數）]除以3（受扶養人數）=280779（小
      數點以下四捨五入），合計698735】。
    是原告甲○○請求被告連帶給付扶養費用於上開五十四萬一千四百四十四元之範
    圍內，而原告丙○○請求被告連帶給付扶養費用於上開六十九萬八千七百三十五
    元之範圍內均為有理由，應予准許，逾此範圍，即屬無據，應予駁回。至於原告
    請求應依行政院主計處所統計民國八十八年度平均每人每年民間消費支出二十四
    萬九千五百十二元百五十五元之標準，計算原告可受扶養之金額部分，因該消費
    支出之項目不明，是否均為扶養所必需，未據原告指明，不若稅捐稽徵機關專以
    扶養親屬為標準所列之寬減額明確，自為本院所不採，附此敘明。
  (三)慰撫金部分
    本院審酌原告甲○○、丙○○分別為王淑慧之父母，王淑慧死亡時尚未滿二十歲
    ，正值花樣年華，原告本期安享晚年，怎料遽然喪失愛女，白髮人送黑髮人，精
    神煎熬非比尋常等情，認原告甲○○、丙○○請求之精神慰撫金以一百萬元為適
    當，逾此範圍之請求，則予駁回。
六、末按強制汽車責任保險法第三十條規定：「保險人依本法規定給付之保險金，視
    為加害人或被保險人損害賠償金額之一部分；加害人或被保險人受賠償請求時，
    得扣除之」。查本件原告自認已受領一百二十萬元之保險理賠金，揆諸前揭法條
    規定，原告所受領之保險金一百二十萬元應視為被告損害賠償金額之一部，該一
    百二十萬應自原告請求之金額中扣除，是原告甲○○、丙○○請求之金額各應扣
    除六十萬元。
七、綜上所述，原告甲○○請求被告連帶賠償一百三十一萬零三百九十七元，原告丙○○請求被告連帶賠償一百零九萬八千七百三十五元，及各自起訴狀繕本送達翌
    日即九十年二月十七日起至清償日止之法定遲延利息，洵屬正當，應予准許，逾
    此範圍之請求，為無理由，不應准許。
八、原告陳明願供擔保，聲請宣告假執行，就其勝訴部分，核無不合，爰酌定相當擔
    保金額准許之。至原告敗訴部分，其假執行之聲請，已失所附麗，應予駁回。
九、本件判決基礎已臻明確，兩造其餘之攻擊防禦方法及訴訟資料經本院斟酌後，核
    與判決不生影響，無一一論述之必要，併予敘明。
據上論結，本件原告之訴為一部有理由，一部無理由，依民事訴訟法第七十九條但書
、第八十五條第二項，第三百九十條第二項，判決如主文。
中      華      民      國    九十    年      七      月      十八      日
                              臺灣雲林地方法院民事第一庭
~B審判長法官  蕭守田
~B法      官  陳婉玉
~B法      官  許佩如
右為正本係照原本作成。
如對本判決上訴，須於判決送達後廿日內向本院提出上訴狀。
中      華      民      國    九十    年      七      月      十八      日
~B法院書記官  蘇靜怡


司法院資訊處製作；財團法人民間司法改革基金會備份。
